臺灣高等法院民事裁定  
110年度家聲抗字第53號
抗  告  人  蔡美玲  



上列抗告人因與相對人蔡欣誼、蔡欣倫間聲請假處分事件，對於
中華民國110年11月1日臺灣臺北地方法院110年度家全字第27號
裁定提起抗告，本院裁定如下：
    主  文
抗告駁回。
抗告程序費用由抗告人負擔。　
    理  由
一、抗告法院為假處分裁定前，應使債權人及債務人有陳述意見
    之機會，固為民事訴訟法第533 條準用第528 條第2 項所明
    定。惟債權人對駁回其假處分聲請之裁定提起抗告，倘假處
    分隱密性仍應予維持，即無須使債務人有陳述意見之機會。
    本件抗告人聲請對相對人蔡欣誼、蔡欣倫為假處分，經原法
    院駁回其聲請，該裁定尚未送達相對人，故於本件抗告程序
    中，不宜使相對人預先知悉該假處分之聲請，爰不通知相對
    人陳述意見，先予敘明。
二、債權人就金錢請求以外之請求，欲保全強制執行，得聲請假
    處分，固為民事訴訟法第532條第1項所明定，並為家事事件
    法第51條所準用。惟依同法第533條、第526條第1項、第284
    條規定可知，對於請求及假處分之原因，應提出能即時調查
    之證據以釋明之。是以債權人就其請求及假處分之原因，主
    張因請求標的之現狀變更，有日後不能強制執行或甚難執行
    之虞之情形者，應即提出可使法院信其主張為真實之證據以
    釋明之，必待釋明有所不足，而債權人陳明願供擔保以補釋
    明之不足者，始得准為假處分。若債權人不能釋明其請求及
    假處分之原因存在，即無就金錢以外之請求保全強制執行之
    必要。非謂法院於債權人未為釋明，僅陳明願供擔保時，即
    得為命提供擔保之假扣押、假處分或定暫時狀態處分之裁定
    （最高法院93年台抗字第937號、93年台抗字第323號判決參
    照）。
三、聲請及抗告意旨略以：被繼承人蔡陳含笑於民國100年9月2
    日死亡，遺有坐落臺北市○○區○○段0○段000地號土地（權利
    範圍1172/10548）及其上同段2248建號，門牌號碼為臺北市
    ○○區○○路0000 號建物（權利範圍全部，與土地合稱系爭不
    動產)之遺產，伊與相對人之父為全體繼承人，嗣於101年2
    月20日協議各以3分之1、3分之2比例分割完成繼承登記。詎
    相對人於108年6月17日以蔡陳含笑生前於87年4月3日所立之
    遺囑，將系爭不動產遺贈予相對人為由，對伊提起不動產所
    有權移轉登記訴訟，經原法院以108年度訴字第4708號判決
    伊應將系爭不動產應有部分3分之1移轉登記予相對人，伊不
    服提起上訴，經本院以109年度上字第539號判決（下稱系爭
    確定判決）駁回上訴確定。相對人遂持系爭確定判決將系爭
    不動產應有部分3分之1分別移轉登記於相對人名下，顯已侵
    害伊特留分權利。又系爭不動產現有建商進行都更計畫，唯
    恐相對人處分該不動產，致請求標的現況變更，日後有不能
    強制執行或甚難執行之虞，為此願供擔保聲請假處分，禁止
    相對人於本案判決確定或因其他事由終止前，就伊等取得系
    爭不動產之權利範圍部分為移轉、設定負擔及其他一切處分
    行為云云。
四、經查：
　㈠關於假處分本案請求部分：
　  抗告人主張其為蔡陳含笑之繼承人，蔡陳含笑單方書立宣告
　  書，性質為遺囑，蔡陳含笑將系爭不動產遺贈予相對人，已
　  侵害其特留分，其得對相對人行使扣減權云云，雖提出繼承
　  系統表、戶口名簿、系爭房地所有權狀及登記謄本及宣告書
　  （原法院卷第14至29頁、本院卷第21頁）以為釋明。然相對
　  人另案主張就抗告人應依宣告書內容將系爭不動產應有部分
　  3分之1移轉登記予相對人，業經系爭確定判決相對人勝訴。
　  而系爭確定判決將「系爭宣告書之法律性質，應認係被上訴
　  人（即相對人）所指之財產分受之無名契約，而屬第三人利
　  益契約（或稱第三人契約）？或係上訴人（即抗告人）所指
　  之遺囑？如係遺囑，是否因違反法定要件而無效？」列為重
　  要爭點(見本院卷第33頁)，並認定係蔡陳含笑於87年4月3日
　  與抗告人、蔡家豪所簽立，性質上乃應屬第三人利益契約，
　  並非遺囑，業經核閱系爭確定判決事件電子卷證無訛。抗告
　  人所提上開證據既不足以推翻系爭確定判決所為判斷，就  
    其請求之釋明即有重大疑義，不足使本院達大致可信之心  
    證。此外，抗告人迄未提出其他得即時調查之證據釋明其將
　  提起之本案請求，就假處分請求之釋明已有不足，揆諸上開
　  判決意旨，自不能因其陳明願供擔保即得補釋明之欠缺。
　㈡關於假處分原因部分：
　　抗告人既未能釋明其假處分請求部分，本院已無庸再行審酌
    其假處分原因釋明部分。
　㈢從而，抗告人本件假處分之聲請，不應准許。原裁定駁回抗
    告人之假處分聲請，即無不合，抗告意旨指摘原裁定不當，
    聲明廢棄，為無理由，應予駁回。
五、據上論結，本件抗告為無理由，爰裁定如主文。　　
中　　華　　民　　國　　110 　年　　12　　月　　17　　日
　　　　　　　　　家事法庭  
                      審判長法  官  賴劍毅  
                            法  官  邱靜琪
　　　　　　　　　　　　　　法  官  洪純莉
正本係照原本作成。
本裁定除以適用法規顯有錯誤為理由外，不得再抗告。如提起再
抗告，應於收受送達後10日內委任律師為代理人向本院提出再抗
告狀。並繳納再抗告費新臺幣１千元。
中　　華　　民　　國　　110 　年　　12　　月　　17　　日
　　　　　　　　　　　　　  書記官  魏汝萍